【裁判字號】    95,上訴,625
【裁判日期】    950615
【裁判案由】    違反毒品危害防制條例
【裁判全文】
臺灣高等法院高雄分院刑事判決         95年度上訴字第625號
上  訴  人  臺灣高雄地方法院檢察署檢察官
上  訴  人
即  被  告  丙○○
選任辯護人  劉新安律師
上  訴  人
即  被  告  甲○○
                      樓
選任辯護人  丁玉雯律師
上列上訴人因被告違反毒品危害防制條例案件，不服臺灣高雄地
方法院94年度訴字第4114號中華民國95年3 月7 日第一審判決（
起訴案號：臺灣高雄地方法院檢察署94年度偵字第24183 號），
提起上訴，本院判決如下：
    主  文
原判決撤銷。
丙○○共同連續轉讓第二級毒品，累犯，處有期徒刑拾月，第二
級毒品甲基安非他命壹包（驗後毛重零點玖公克）、殘留在玻璃
球壹支、玻璃瓶肆個、吸食器貳只上之微量甲基安非他命殘渣，
均沒收銷燬。
甲○○共同轉讓第二級毒品，處有期徒刑陸月，如易科罰金以
佰元折算壹日。第二級毒品甲基安非他命壹包（驗後毛重零點玖
公克）、殘留在玻璃球壹支、玻璃瓶肆個、吸食器貳只上之微量
甲基安非他命殘渣，均沒收銷燬。
    事  實
一、丙○○前於90年間因竊盜案件，經台灣高雄地方法院以90年
    易字第3978號判處有期徒刑1 年4 月確定，嗣於91年12月15
    日縮短刑期執行完畢，其與甲○○係同居男女朋友關係，於
    民國94年10月19日6 、7 時許，因乙○○前來其等租住之高
    雄市○○區○○街137 號4 樓之4 處所，欲索取第二級毒品
    甲基安非他命施用，丙○○乃與甲○○共同基於轉讓第二級
    毒品之犯意聯絡，丙○○並基於概括犯意，由甲○○將謝誠
    峰所有之裝有甲基安非他命之玻璃球1 支交予乙○○施用而
    無償轉讓第二級毒品安非他命。嗣為警於同月21日晚間7 時
    30分許，乙○○適前往上開租屋協助丙○○、甲○○修理電
    腦時，為警持搜索票在該處執行搜索，當場扣得謝誠峰、甲○○所有之電子磅秤1 個、玻璃球（小型）2 支及殘留有第
    二級毒品甲基安非他命之玻璃球（大型）1 支、吸食器2 支
    、玻璃罐4 個、甲基安非他命1 包（驗後毛重0.9 公克）、
    空夾鍊袋10個、甲○○所有之帳冊1 本及行動電話3 支（門
    號分別為甲○○所申請之000000 0000 號、謝誠峰所申請之
    0000000000號及所使用之0000000000號），始查知上情。
二、丙○○復基於同上轉讓第二級毒品之概括犯意，自94年8 月
    間某日起，至同年10月21日止，在其位於高雄市○○區○○
    街137 號4 樓之4 租住處，多次無償提供第二級毒品甲基安
    非他命予其同居女友甲○○施用，而連續轉讓第二級毒品予
    甲○○。
三、案經高雄市政府警察局刑警大隊移送臺灣高雄地方法院檢察
    署檢察官偵查起訴。
    理  由
一、按刑事訴訟之審判，採彈劾主義，亦即不告不理原則，法院
    審判之範圍，以經起訴之被告犯罪事實為限，此觀刑事訴訟
    法第266 條、第268 條規定自明，故法院不得就未經起訴之
    犯罪加以審判，而犯罪曾否起訴，應以起訴書狀所記載之被
    告及犯罪事實為準。次按，所謂「犯罪事實之擴張」與「訴
    之追加」係不相同之概念，前者係指裁判上一罪基於審判不
    可分之原則，其一部事實起訴者依刑事訴訟法第267 條之規
    定，其效力應及於全部，受受訴法院對於未經起訴之他部犯
    罪事實，自應一併審判，檢察官亦得「促請」或「主張」犯
    罪事實應予擴張。後者（追加）依刑事訴訟法第265 條規定
    ，則係指與本案相牽連之犯罪或本罪之誣告罪之另罪（數罪
    ）之追加起訴。兩者並不相同，不宜混淆。本件公訴人原起
    訴被告丙○○、甲○○於94年10月16日晚間6 、7 時許，在
    高雄市○○街137 號4 樓之4 『轉讓』第二級毒品甲基安非
    他命予乙○○施用，嗣於原審法院審理中，檢察官雖到庭實
    行公訴，陳稱「更正」原起訴事實為：被告丙○○、甲○○
    自94年7 月間某日起至同年10月19日下午6 、7 時許，在上
    開地點及其他不詳處所，以1,000 元不等之代價，『連續販
    賣』第二級毒品安非他命予乙○○及其他綽號「小優」等人
    。惟公訴人前揭所謂「更正」起訴事實，既非就裁判上一罪
    基於審判不可分之原則而為犯罪事實之擴張，更不符刑事訴
    訟法第265 條規定之就與本案相連之犯罪或本罪之誣告罪之
    另罪（數罪）之追加起訴，其所謂「更正起訴事實」，於法
    不合，本件本院審判之範圍自應以起訴書狀所記載之被告及
    犯罪事實為準，合先敘明。
二、訊據上訴人即被告（下稱被告）丙○○、甲○○均矢口否認
    有何轉讓第二級毒品之犯行，被告丙○○辯稱：當天是乙○○至伊租屋處，因心情不好自己拿取伊所有的安非他命吸食
    ，伊並未轉讓安非他命給乙○○施用，又甲○○與伊係同居
    關係，我們施用的安非他命都是一起合資購買再分別吸食，
    並未無償轉讓毒品云云，被告甲○○則辯稱：伊雖在帳簿上
    記載「育政欠1000」但並不知究竟乙○○與誠誠峰間是如何
    之債務關係，伊也並未無償轉讓安非他命給乙○○施用云云
    。
三、經查：
  (一)、證人乙○○於偵查、原審審理中係證述稱：伊於94年10月
      19日因為心情不好，想嘗試安非他命，故先以0000000000
      號行動電話聯絡撥打被告丙○○所使用之行動電話號碼00
      00000000號與之聯絡後，即於同日晚間6 、7 時許自行前
      往被告丙○○及甲○○之上開租屋處找被告丙○○，並告
      訴被告丙○○其想施用安非他命，被告丙○○說好，當時
      被告甲○○也在場，但並未表示任何意見，後被告甲○○
      將裝有甲基安非他命之玻璃球1 支交予乙○○當場施用等
      情，業據證人乙○○於偵查及原審審理中分別具結證述無
      誤（偵查卷第48頁及原審卷第98至99頁）。參以被告丙○○在本院亦供承稱：乙○○有到伊租住處，自己拿取伊所
      有之安非他命吸食等語，及被告甲○○在原審雖否認轉讓
      甲基安非他命給乙○○施用，但亦供稱是乙○○自己去拿
      甲基安非他命施用的等語（原審卷第149 頁），堪認證人
      乙○○確有至被告上開租住處拿取被告所有之甲基安非他
      命施用，此更足佐證前揭證人乙○○所證述稱被告2 人有
      無償提供甲基安非他命給伊施用等情節應係屬實。
  (二)、至扣案之帳簿乙本其中一頁雖有記載「育政欠1000」，惟
      被告甲○○堅詞否認係記載乙○○向伊及丙○○購買甲基
      安非他命之價金，已不足據上開帳簿記載認定被告係販毒
      品予乙○○。況雖證人乙○○於偵查中證述其係於94年10
      月19日向被告丙○○購買1,000 元之安非他命，毒品是被
      告甲○○交付的，其於同月21日才在法院拿1,000 元給被
      告丙○○等語，被告因而涉販賣第二級毒品之嫌疑，惟此
      乃未在起訴範圍之另一與轉讓第二級毒品構成要件事實相
      異之販賣第二級毒品犯罪事實，自非本院審判範圍，併敘
      明之。
  (三)、被告甲○○在偵查中供證稱：伊自94年8 月開始施用甲基
      安非他命，至同年10月21日止，都是被告丙○○提供給伊
      吸食的，甲基安非他命是丙○○的等語，參酌於上開時間
      被告甲○○與丙○○乃係同居之男女朋友關係，此為被告
      甲○○、丙○○所供述在卷，徵之吾人日常生活經驗，其
      既已如夫妻般營共同生活，且又均有施用毒品之習性，則
      由持有毒品者無償提供予另一人施用乃屬合於常情之判斷
      ，足見被告甲○○之上開供述情節應係屬實而可採信。此
      外，前揭在被告丙○○租住處查扣之白色結晶物1 包，經
      送檢驗確為第二級毒品甲基安非他命（驗後毛重0 ‧9 公
      克），吸食器2 只、玻璃球1 支、玻璃瓶4 個均殘留有甲
      基安非他命成分，並有高雄醫學大學附設中和紀念醫院編
      號9412─341 、342 、345 、346 、347 、348 、349 、
      350 號檢驗報告8 紙附卷可稽。綜上所述，堪認被告丙○○所辯稱伊係與甲○○共同出資購買甲基安非他命一起施
      用云云，顯係卸責之詞不足採信
 (四)、 綜上論述，本件事證已臻明確，被告丙○○、甲○○轉讓
      第二級毒品之犯行均堪認定。
四、核被告丙○○、甲○○所為，均係犯毒品危害防制條例第8
    條第2 項之轉讓第二級毒品罪。其等2 人就轉讓甲基安非他
    命予乙○○部分之犯行，2 人間有犯意聯絡與行為分擔，為
    共同正犯。又被告2 人非法持有第二級毒品甲基安非他命之
    低度行為，應為轉讓之高度行為所吸收，不另論罪。被告丙○○先後多次轉讓第二級毒品犯行，時間密接，所犯構成要
    件相同，顯係基於概括犯意，應依連續犯規定論以1 罪，並
    加重其刑。另被告丙○○前因竊盜案件，經台灣高雄地方法
    院以90易字第3978號判處有期徒刑1 年4 月確定，嗣於91年
    12月15日縮短刑期執行完畢，此有臺灣高等法院被告前案紀
    錄表在卷可按，其於5 年內再為本件有期徒刑以上之罪，為
    累犯，應依刑法第47條之規定，加重其刑，並依法遞加之。
    又被告丙○○轉讓第二級毒品予甲○○部分事實雖未經起訴
    ，惟檢察官已於原審審理中依刑事訴訟法第256 條規定規定
    ，以被告丙○○1 人犯數罪之相牽連案件追加起訴，本院自
    得併予審判。
五、原審為論罪科刑判決固非無見，惟本件公訴人係起訴被告2
    人轉讓第二級毒品，原判決認公訴人已合法「變更起訴事實
    』為販賣第二級毒品而論被告2 人以販賣第二級毒品罪刑，
    自有未合，檢察官上訴意旨旨認原判決量刑太輕，被告2 人
    上訴意旨則均矢口否認犯罪，雖均無足取，但原判決既有前
    揭可議之處，自應由本院予撤銷改判。爰審酌被告丙○○曾
    有前揭之犯罪前科紀錄，又再犯本件轉讓第二級毒品予他人
    施用，戕害他人身心健康，被告甲○○因與謝誠峰同居而同
    轉讓第二級毒品給乙○○施用1 次，情節尚輕，及被告2 人
    犯後均矢口否認犯行之態度等一切情狀，分別酌情量處如主
    文第2 、3 項所示之刑，被告甲○○部分並諭知易科罰金之
    折算標準。扣案之甲基安非他命1 包（驗後毛重0 ‧9 公克
    ）係第二級毒品，應依毒品危害防制條例第18條第1 項前段
    沒收銷燬之。殘留在玻璃球1 支、玻璃瓶4 個、吸食器2 只
    上之微量甲基安非他命殘渣，依一般經驗判斷，二者應可分
    離，故上開第二級毒品甲基安非他命殘渣應依毒品危害防制
    條例第18條第1 項前段收銷燬之。至前揭玻璃球1 支、玻璃
    瓶4 個、吸食器2 只及其他扣案之電子磅秤1 個、空夾鍊袋
    10 只 、玻璃球2 只、NOKIA 廠牌8250型號之行動電話1 支
    （不含SIM 卡，門號申請人為王文忠）等物，並無證據足證
    與本件轉讓第二級毒品犯罪有關，爰不為沒收諭知。
據上論結，應依刑事訴訟法第369 條第1 項前段、第364 條、第
299 條第1 項前段，毒品危害防制條例第8 條第2 項、第18條第
1 項前段，刑法第第11條前段、第28條、第56條、第41條第1 項
前段、第47條罰金罰鍰提高標準條例第2條，判決如主文。
本案經檢察官郭振昌到庭執行職務。
中    華    民    國    95    年    6     月    15    日
                  刑事第一庭    審判長法  官  郭雅美
                                      法  官  范惠瑩
                                      法  官  莊崑山
以上正本證明與原本無異。
如不服本判決應於收受本判決後10日內向本院提出上訴書狀，其
未敘述上訴理由者，並得於提起上訴後10日內向本院補提理由書
狀（均須按他造當事人之人數附繕本）「切勿逕送上級法院」。
中    華    民    國    95    年    6     月    15    日
                                      書記官  邱麗莉
附錄本件判決論罪科刑法條：
毒品危害防制條例第8 條第2 項
轉讓第二級毒品者，處 6 月以上 5 年以下有期徒刑，得併科新
臺幣 70 萬元以下罰金。


司法院資訊處製作；財團法人民間司法改革基金會備份。
